【裁判字號】    85,台上,320
【裁判日期】    850119
【裁判案由】    偽造有價證券等
【裁判全文】
最高法院刑事判決                                八十五年度台上字第三二○號
    上訴人  甲○○  男
右上訴人因偽造有價證券等罪案件，不服台灣高等法院中華民國八十四年四月二十日
第二審判決（八十四年度上訴字第一一八號，起訴案號：台灣台北地方法院檢察署八
十三年度偵緝字第二十號），提起上訴，本院判決如左：
    主  文
原判決關於偽造有價證券部分撤銷，發回台灣高等法院。
其他上訴駁回。
    理  由
本件原判決認定上訴人甲○○於民國七十八年間，擅取其弟王添樹之身分證，在台北
市○○街一五五巷十五號一樓，換貼自己之照片，加以變造，足生損害於王添樹。嗣
即將該變造後之身分證影印，在台北市○○○路○段一七七號二樓，向劉志良自稱渠
即王添樹並借款新台幣（下同）二百萬元，又基於概括犯意於七十八年七月二十二日
及七十八年八月二十一日出具王添樹名義之合約書各一張，在其上分別偽造王添樹簽
名二枚、指印四枚及簽名二枚、指印三枚。迨清償期屆至，並偽造發票人幸九企業有
限公司（下稱幸九公司），付款人第一商業銀行中山分行，偽填發票日七十九年三月
二十五日，及三日，面額十七萬五千元及十五萬元票號0000000及00000
00支票，且各偽造王添樹署押為背書後持交劉志良供抵舊欠，並基於偽造有價證券
之概括犯意，於七十九年間，(一)將發票人幸九公司、付款人第一商業銀行中山分行，
偽填發票日為七十九年三月二日，面額十二萬五千元、十五萬元，票號000000
0及0000000號支票二張交付不知情之其弟王添欉向案外人陳金樹調現。(二)偽
填前開同發票人、付款人之發票日為七十九年五月十三日，面額三十萬元，票號00
00000號支票一張後，在台北市○○○路○段一○八號曾麗卿所開設之餐廳消費
，持該偽造支票支付等情，因而維持第一審論處上訴人連續意圖供行使之用，而偽造
有價證券罪刑之判決，駁回其在第二審此部分之上訴，固非無見。惟查：(一)有罪判決
書事實一欄為適用法令之根據，應將法院職權上所認定之犯罪事實詳為記載，始足為
適用法令是否正當之準據。上訴人偽造上述五張支票之時間、地點各如何？自須依卷
內資料，詳加調查認定，予以記載。(二)依原判決事實欄述，上訴人冒稱其為王添樹
與劉志良訂立七十八年七月二十二日、七十八年八月二十一日合約書，向劉志良借款
，迨清償期屆至，並偽造幸九公司林家禎之支票二張以抵償舊欠。似此情節，則上訴
人之行為有偽造私文書及偽造有價證券之數行為，原判決理由內對該數行為之間並未
認定其有實質上或裁判上一罪之關係，竟未依數罪論處罪刑，仍維持第一審論處連續
偽造有價證券罪之判決，即有違誤。(三)簽發票據及在票據上為背書，分屬不同之票據
行為，上訴人在票號0000000、0000000號支票背面，偽造王添樹之署
押為背書，並非偽造有價證券構成之要件，原判決竟認偽造支票與偽造背書係一行為
所作成，難謂適法。(四)上訴人向劉志良借用二百萬元，冒稱其為王添樹，並偽造王添
樹署押，訂立王添樹名義之合約書（見偵一一○六五號卷第三一頁、第三二頁）。上
訴人之姓名為甲○○何以不簽寫其姓名？用意何在？劉志良貸與款項，有否陷於錯誤
？原判決未詳加審酌，在判決內予以說明，亦嫌疏漏。上訴意旨執以指摘原判決此部
分不當，非無理由，應認就該部分有撤銷發回更審之原因。至於原判決認與偽造私文
書有裁判上一罪關係之刑法第二百十二條部分，基於審判不可分之原則，亦應一併發
回。
又刑事訴訟法第三百七十六條所列各罪之案件，經第二審判決者，不得上訴於第三審
法院，上訴人被訴妨害自由罪部分，原審係依刑法第三百零四條第一項論處罪刑，查
該罪名屬刑事訴訟法第三百七十六條第一款之案件，既經第二審判決，自不得上訴於
第三審法院，上訴人竟復提起上訴，顯為法所不許，此部分應予駁回。
據上論結，應依刑事訴訟法第三百九十七條、第四百零一條、第三百九十五條前段，
判決如主文。
中      華      民      國    八十五    年      一      月     十九     日
                              最高法院刑事第三庭
                                  審判長法官  施  文  仁
                                        法官  陳  炳  煌
                                        法官  張  淳  淙
                                        法官  洪  文  章
                                        法官  花  滿  堂
      右正本證明與原本無異
                                              書  記  官
中      華      民      國    八十五    年      一      月    二十四    日
                                                                      Ｚ


司法院資訊處製作；財團法人民間司法改革基金會備份。
